【裁判字號】    89,交上易,2098
【裁判日期】    900116
【裁判案由】    過失傷害
【裁判全文】
臺灣高等法院臺南分院刑事判決            八十九年度交上易字第二０九八號  Ａ
      上  訴  人
      即  被  告  丙  ○  ○
右上訴人因過失傷害案件，不服臺灣雲林地方法院八十九年度交易字第八十九號中華
民國八十九年十月十一日第一審判決（起訴案號：臺灣雲林地方法院檢察署八十九年
度偵字第四二八、一００三號），提起上訴，本院判決如左：
      主      文
上訴駁回。
      事      實
丙○○於民國（下同）八十八年十月十二日十二時四十分許，騎乘車牌ＮＵＱ－四一
三號重型機車後載凌青海（已改名為乙○○），沿雲林縣麥寮鄉○○路由西往東方向
行駛，途經台十七線公路之交岔路口，行車速限每小時六十公里之路段時，原應注意
未領有重型機車駕駛執照禁止駕駛重型機車，及行駛至交岔路口應遵守燈光號誌，不
得闖紅燈，且當時晴天、日間自然光線、路面無缺陷、無障礙物、視距良好，並無不
能注意之情事，竟於未領有重型機車駕駛執照下，疏未注意當時東西向之燈光號誌係
紅燈，而貿然駛入該交岔路口，適連成預拌水泥工業有限公司（下稱連成公司）之預
拌混凝土車司機阮慶宏，駕駛車牌ＵＢ－六０七號預拌混凝土車，沿台十七線公路由
南往北方向行駛，途經上開交岔路口時，亦疏未注意車前狀況，且以超過時速六十公
里之車速駛入該交岔路口，致阮慶宏發現丙○○所騎之重型機車闖越紅燈時，雖立即
閃躲並踩緊急煞車，仍避煞不及，致預拌混凝土車之左前保險桿撞及重型機車右後方
，丙○○、乙○○人車倒地，乙○○並因而受有腹部鈍傷併肝臟裂傷、內出血、二側
胸部挫傷併氣胸、頭部外傷併腦挫傷、右側脛腓骨開放性骨折、右股骨轉子間骨折之
傷害。案經乙○○之父甲○訴由雲林縣警察局臺西分局移送臺灣雲林地方法院檢察署
檢察官偵查起訴。
      理      由
一、訊據上訴人即被告丙○○，矢口否認有何過失傷害之犯行，並辯稱：當時係由被
    害人乙○○騎車牌ＮＵＱ－四一三號重型機車，後載其行經上開交岔路口肇事，
    非其騎機車肇事，且其所乘坐之機車行車方向為綠燈，係阮慶宏駕駛之車牌ＵＢ
    －六０七號預拌混凝土車闖紅燈云云。然查：
（一）被告丙○○如何為右揭過失傷害之犯罪事實，已迭據被害人乙○○在原審及本
      院訊問時，除否認係ＮＵＱ－四一三號重型機車闖紅燈外，餘均指訴不移，即
      被告丙○○亦先後在警訊及偵查中均自承：當時係由其騎ＮＵＱ－四一三號重
      型機車後載被害人乙○○駛入交岔路口屬實，且有道路交通事故調查報告表、
      現場及車損照片三十八張、華濟醫院所出具被害人乙○○受有上開傷害之診斷
      證明書一紙，附於警卷足稽。被告丙○○嗣在原審雖翻異前供改稱：當時係由
      被害人乙○○騎ＮＵＱ－四一三號重型機車，後載其駛入上開交岔路口，車禍
      發生後其與被害人乙○○都被送醫，待其醒來被害人乙○○之父母親，求其承
      認機車係其所騎，並保證不會對其訴訟，當時其母親楊秀美有在場聽到，其始
      於警訊及偵查中承認係由其騎ＮＵＱ－四一三號重型機車，後載被害人乙○○
      駛入上開交岔路口致發生車禍云云。第以本件車禍發生時，ＮＵＱ－四一三號
      重型機車苟係由被害人乙○○所騎，則當告訴人甲○夫妻二人，在醫院要求被
      告丙○○頂替ＮＵＱ－四一三號重型機車係其所騎時，事涉肇事責任，被告丙
      ○○及其母親楊秀美在毫無誘因之情形下，衡情理應當場辯駁並拒絕頂替，以
      免無端負擔損害賠償責任，蓋ＮＵＱ－四一三號重型機車係由被害人乙○○所
      駕駛，則被告丙○○即可向被害人乙○○請求損害賠償，反之若係被告丙○○
      頂替由其騎ＮＵＱ－四一三號重型機車，豈非變成被害人乙○○可向被告丙○
      ○請求損害賠償？且證人楊秀美在原審調查時已證稱：被告丙○○住院時，告
      訴人甲○夫妻二人有來探視，該夫妻二人說機車係被告丙○○所騎，本件車禍
      發生後，被告丙○○並未向伊提起機車到底係其或被害人乙○○所騎等語，繼
      經原審訊問證人楊秀美：「本件車禍發生後，甲○夫妻二人有無來要求丙○○
      承認機車是他騎的，而不要向警方指明事實上是乙○○騎的？」，證人楊秀美
      復答稱：「沒有」明確，足見告訴人甲○夫妻二人，並未於事後要求被告丙○
      ○頂替騎ＮＵＱ－四一三號重型機車至明，則被告丙○○在警訊及偵查中所自
      承：當時係由其騎ＮＵＱ－四一三號重型機車，後載被害人乙○○駛入上開交
      岔路口云者，核屬事實，非其事後所得任意翻異否認。
（二）原審同案被告阮慶宏在警訊及原審偵審中雖均陳稱：當時係由穿紅色上衣之被
      害人乙○○騎ＮＵＱ－四一三號重型機車，後載被告丙○○駛入上開交岔路口
      云云。然公訴人於八十九年二月二十一日偵查中訊問被告丙○○：「車子是何
      人騎的？」，被告丙○○答稱「是我騎的」，公訴人隨即訊問該同案被告阮慶
      宏：「對凌青海或丙○○何人騎機車的部分，有何意見」，同案被告阮慶宏答
      稱：「沒有」，凡此有各該筆錄在卷可佐，顯見當時該同案被告阮慶宏亦認同
      係由被告丙○○騎ＮＵＱ－四一三號重型機車，後載被害人乙○○駛入上開交
      岔路口無疑。另證人嚴文華於八十九年五月二十九日，在原審訊問時雖證稱：
      當時伊騎機車沿中山路由東往西方向行駛至上開交岔路口，停下來等紅燈時，
      看見係由穿紅色上衣之被害人乙○○騎重型機車，由對向闖紅燈駛入上開交岔
      路口云云；且被告丙○○、同案被告阮慶宏、及證人嚴文華雖均復稱：本件車
      禍發生當時，被害人乙○○身上穿一件紅色夾克，就是ＮＵＱ－四一三號重型
      機車倒地後，在該機車旁之紅色夾克云云。然被害人乙○○及同案被告阮慶宏
      二人，於八十九年五月十九日在原審訊問時既均陳稱：二車相撞後，被害人乙
      ○○跌入路旁水溝中等語，則苟係被害人乙○○穿一件紅色夾克騎ＮＵＱ－四
      一三號重型機車，後載丙○○駛入上開交岔路口，而遭同案被告阮慶宏所駕駛
      之ＵＢ－六Ｏ七號預拌混凝土車撞及，則被害人乙○○應係穿著該紅色夾克倒
      在水溝中方屬實情，然依卷附之現場照片所示，ＮＵＱ－四一三號重型機車倒
      地後，其坐墊與機車車身分離，坐墊下方置物箱中之物（書籍、塑膠袋）掉出
      ，且機車車身下方壓著一件紅白相間夾克，可見本件車禍發生時，上開紅白相
      間夾克並非穿在被害人乙○○身上，而係放在ＮＵＱ－四一三號重型機車坐墊
      下方之置物箱中，嗣因該機車被ＵＢ－六０七號預拌混凝土車撞及，方使上開
      紅白相間夾克從坐墊下方置物箱中掉出，而被壓在機車車身下方，故本件車禍
      發生時，被害人乙○○並未穿著上開所謂之紅色夾克亦明。則被告丙○○、同
      案被告阮慶宏、及證人嚴文華所稱：當時係由穿紅色上衣之被害人乙○○騎Ｎ
      ＵＱ－四一三號重型機車，後載被告丙○○駛入上開交岔路口云者，顯與事實
      不符，難為被告丙○○有利之認定。
（三）觀之卷附之ＵＢ－六０七號預拌混凝土車、及ＮＵＱ－四一三號重型機車之車
      損照片顯示，上開預拌混凝土車係左前保險桿受損，而重型機車係右後方遭撞
      及而留下刮擦之痕跡，則本件事故發生當時，坐在右開重型機車後座之人，因
      首當其衝遭預拌混凝土車撞及，故坐在該重型機車後座之人傷勢應較為嚴重，
      且其右腳必受有較重之傷始合常情。然依卷附被告丙○○所提出之診斷證明書
      所載，其因本件車禍固受有頭部受傷、臉部及四肢多處撕裂傷及擦傷、左股骨
      骨折、右側鎖骨骨折之傷害，但其右腳並未受傷；而反觀被害人乙○○係受有
      腹部鈍傷併肝臟裂傷、內出血、二側胸部挫傷併氣胸、頭部外傷併腦挫傷、右
      側脛腓骨開放性骨折、右股骨轉子間骨折之傷害。據此被害人乙○○之傷勢不
      僅較被告丙○○為重，且被害人乙○○受有「右側」脛腓骨開放性骨折、「右
      」股骨轉子間骨折之傷害，益見本件車禍發生時，被害人乙○○係坐在重型機
      車之後座，才會首當其衝遭ＵＢ－六Ｏ七號預拌混凝土車撞及，而造成其「右
      側」脛腓骨開放性骨折、「右」股骨轉子間骨折，是本件事故發生當時，被告
      丙○○應係駕駛ＮＵＱ－四一三號重型機車之駕駛人甚明。矧原審囑託內政部
      警政署刑事警察局鑑識科測謊組，對被告丙○○、同案被告阮慶宏、及被害人
      乙○○三人施以測謊結果，受測人乙○○、阮慶宏當以ＰＯＴ法測試案發當時
      係由誰騎機車時，反應在丙○○，受測人丙○○當以ＰＯＴ法測試案發當時係
      由誰騎機車時，反應在甲○、阮慶宏、乙○○以外之人，此亦有該局八十九年
      七月二十六日刑鑑字第一００八四六號鑑驗通知書，附於原審卷足參，本件車
      禍係被告丙○○駕駛ＮＵＱ－四一三號重型機車肇事，益信而有微。
（四）又被告丙○○雖堅稱：本件車禍發生時，其所乘坐之ＮＵＱ－四一三號重型機
      車行車方向係綠燈，而係同案被告阮慶宏所駕駛之ＵＢ－六Ｏ七號預拌混凝土
      車闖紅燈云云。然因被告丙○○初於八十九年五月十九日，在原審調查時係供
      稱：當時其所乘坐之ＮＵＱ－四一三號重型機車係在綠燈駛入路口，在路中間
      變黃燈時，被ＵＢ－六０七號預拌混凝土車撞到云云；繼於八十九年五月二十
      九日在原審調查時卻又稱：其所乘坐之ＮＵＱ－四一三號重型機車過路口時，
      其未注意有無闖紅燈云云，已見其究竟有無闖紅燈乙節，先後供述不一而有瑕
      疵。至被告丙○○於八十九年五月十九日，在原審調查時雖復稱：本件車禍發
      生時，其有朋友騎機車跟在後面，有看到當時是誰闖紅燈云云；然經原審諭知
      其自行帶同該證人到院備訊迄今，仍未見其提供任何信息供法院查證，是其辯
      稱：其所乘坐之ＮＵＱ－四一三號重型機車係綠燈，而係同案被告阮慶宏所駕
      駛之ＵＢ－六０七號預拌混凝土車闖紅燈云者，即無從證明屬實。反觀同案被
      告阮慶宏迭堅稱：本件車禍發生時，係ＮＵＱ－四一三號重型機車闖紅燈，而
      伊所駕駛之ＵＢ－六０七號預拌混凝土車係綠燈等語不移，並據證人嚴文華於
      八十九年五月二十九日，在原審調查時明確證稱：當時伊騎機車沿中山路由東
      往西方向行駛至右開交岔路口，停下來等紅燈時，看見ＮＵＱ－四一三號重型
      機車由對向闖紅燈駛入上開交岔路口等語在卷；再參諸同案被告阮慶宏與被告
      丙○○達成和解時，在和解書上亦載明本件車禍發生時，係ＮＵＱ－四一三號
      重型機車闖紅燈，復有該和解書影本在卷為憑，足見本件車禍發生時，應係被
      告丙○○駕駛ＮＵＱ－四一三號重型機車闖紅燈無疑。
二、綜上各情，參互觀之，足認被告丙○○所辯前詞，顯屬事後畏罪卸責之詞，不足
    採信。而按汽車駕駛人未領有駕駛執照者，禁止其駕駛，道路交通管理處罰條例
    第二十一條第一項第一款，定有明文；次按汽車行駛至交岔路口，應遵守燈光號
    誌，道路交通安全規則第一百零二條第一項第一款，亦規定甚明。被告丙○○於
    上開時地騎乘機車，自應遵守各該道路交通安全規則，以防發生危險，且當時晴
    天、日間自然光線、路面無缺陷、無障礙物、視距良好，亦無不能注意之情事，
    竟疏未注意遵行各該道路交通安全規則，肇致本件車禍，並使被害人乙○○因而
    受傷，其過失之咎委難辭卸。且被害人乙○○受傷之結果，與被告丙○○之過失
    行為間，亦顯具相當之因果關係。本件事證已臻明確，被告丙○○之犯行洵堪認
    定，應予依法論科。
三、核被告丙○○所為，係犯刑法第二百八十四條第一項前段之過失傷害罪。其為機
    車駕駛人，無駕駛執照而騎乘機車，因而致人受傷依法應負刑事責任，應依道路
    交通管理處罰條例第八十六條第一項之規定加重其刑。原審本於同上之見解，適
    用刑法第二百八十四條第一項前段、第四十一條，道路交通管理處罰條例第八十
    六條第一項，罰金罰鍰提高標準條例第一條前段、第二條，並審酌被告丙○○之
    素行、過失程度、被害人乙○○所受損害、及其犯後態度、暨未與被害人乙○○
    為民事和解賠償等一切情狀，對其量處有期徒刑六月，併諭知如易科罰金以三百
    元折算一日之標準。經核認事用法並無不合，量刑亦稱妥適。被告丙○○上訴意
    旨，否認犯罪，指摘原審對其判決不當，為無理由，應予駁回。
四、據上論斷，應依刑事訴訟法第三百六十八條，判決如主文。
本案經檢察官羅清溪到庭執行職務。
中    華    民    國      九十      年      一      月        十六      日
                                  臺灣高等法院臺南分院刑事第二庭
                                      審判長法官  游    明    仁
                            法官  王    浦    傑
                                            法官  林    永    茂
右正本證明與原本無異。
不得上訴。
                                      法院書記官  楊    清    旺
中    華    民    國      九十      年      一      月        十七      日
附錄：本判決論罪科刑法條
刑法第二百八十四條第一項前段：因過失傷害人者，處六月以下有期徒刑、拘役或五
                              百元以下罰金。


司法院資訊處製作；財團法人民間司法改革基金會備份。
